最高法院刑事判決　　　　　　九十六年度台上字第三八五０號
上　訴　人　甲○○
上列上訴人因違反槍砲彈藥刀械管制條例案件，不服台灣高等法
院台中分院中華民國九十六年五月二十九日第二審更審判決（九
十六年度重上更(二)字第五十號，起訴案號：台灣南投地方法院檢
察署八十九年度偵字第三九三號），提起上訴，本院判決如下：
    主  文
上訴駁回。
    理  由
按刑事訴訟法第三百七十七條規定，上訴於第三審法院，非以判
決違背法令為理由，不得為之。是提起第三審上訴，應以原判決
違背法令為理由，係屬法定要件。如果上訴理由狀並未依據卷內
訴訟資料，具體指摘原判決不適用何種法則或如何適用不當，或
所指摘原判決違法情事，顯與法律規定得為第三審上訴理由之違
法情形，不相適合時，均應認其上訴為違背法律上之程式，予以
駁回。本件上訴人甲○○上訴意旨略稱：(一)、證人鍾仁誌、少年
陳○○於警詢中之供述，係屬被告以外之人於審判外之陳述，上
訴人於原審之辯護人未曾與上訴人討論過案情，上訴人無從就上
開傳聞證據表示意見。乃原判決以上訴人及上訴人原審辯護人均
未於原審言詞辯論終結前，對鍾仁誌、少年陳○○於警詢中之供
述聲明異議，逕認鍾仁誌、少年陳○○於警詢中之供述得為證據
，於法有違。(二)、內政部警政署刑事警察局（下稱刑事警察局）
及法務部調查局（下稱調查局）對扣案槍枝二支（下稱系爭槍枝
）之鑑定，均係屬抽象假設性之推論，且系爭槍枝與刑事警察局
用以實驗之槍枝，其材質、機能、改造後之構造是否完全相同，
刑事警察局之鑑驗報告亦未予以說明，則刑事警察局之鑑定報告
並不能採為認定事實之基礎。又調查局之鑑定忽略已存在之玩具
子彈，而以假設性之方式為不利上訴人之推論，其鑑定結果亦無
足取。乃原判決採刑事警察局及調查局之鑑定結果，為不利上訴
人之認定，於法有違。(三)、上訴人將系爭槍枝塑膠槍管中之垂直
螺絲拆除，僅係為射擊玩具子彈供娛樂之用，原判決未斟酌上訴
人持有該等槍枝是否供犯罪之用，復就槍砲彈藥刀械管制條例第
十一條，於民國八十九年七月五日修正，就該部分似未列入新舊
法之比較適用，於法有違等語。
惟查原判決認定上訴人有原判決事實欄所記載之共同未經許可，
製造可發射子彈具有殺傷力之改造槍枝犯行，係以(一)、上訴人及
上訴人原審辯護人均未於原審言詞辯論終結前，對於相關證人等
於審判外之陳述聲明異議，則依刑事訴訟法第一百五十九條之五
第二項之規定，相關證人等於審判外之供述均具有證據能力。(二)
、訊據上訴人對前揭犯行坦承不諱，核與證人鍾仁誌、少年陳○
○所供述之情節相吻合，並有可發射子彈具有殺傷力之系爭槍枝
、十字起子二支、六角扳手一組（共八支）、尖嘴鉗一支扣案可
資佐證。又系爭槍枝經送刑事警察局鑑定結果，其認：「送鑑改
造四五手槍貳枝（槍枝管制編號0000000000、000
0000000），認均係仿COLD廠半自動手槍製造之玩具手槍
，槍管均為塑膠材質且已貫通，以打擊底火（藥）引爆子彈內火
藥為發射動力，機械性能良好，至於是否具殺傷力，請卓參隨附
之『槍枝殺傷力鑑驗說明』。」，而所附槍枝殺傷力鑑驗說明記
載：「送鑑槍枝係以擊發底火（藥）引爆子彈內火藥為發射動力
，依本局對同型式同材質槍枝實驗結果，倘裝填子彈適當（即裝
填底火、適量火藥及金屬彈丸等使成為適合送鑑槍枝擊發，構造
完整之子彈），則其最具威力之發射動能，均可達二十焦耳╱平
方公分以上，足以穿入人體皮肉層。」、「槍枝材質部分如為塑
膠，則於發射前述子彈時，因子彈之爆炸高壓，可能造成爆裂；
雖其彈頭仍可射出，且其發射動能，均可達二十焦耳╱平方公分
以上，均認具殺傷力；惟其爆裂所造成之碎片，極易傷及持槍者
。基於土造槍彈具不穩定性，本局統案實驗如上，不再個案測試
。」等情，有該局八十九年二月十日刑鑑字第一四五二二號鑑驗
通知書附卷可稽。嗣第一審為求慎重，再將前開槍枝送調查局鑑
定結果，其亦認：「送鑑槍枝（0000000000、000
0000000），均係仿美國COLT'S MKIV/SERIES'70 GOVERN
MENT MODEL.45 AUTO外形及操作方式，槍身及滑套由合金材料、
槍管為塑膠材質製成之遊戲槍枝，機械性能良好。該槍槍管中原
有一可阻止彈頭射出之垂直螺絲已經拆除，使槍管完全貫通。」
，有該局八十九年六月二十三日（八九）陸（三）字第八九０四
三九六二號鑑定通知書、槍枝照片附卷足憑。調查局復另函稱：
「送鑑仿四五手槍二支均係遊戲槍械，送鑑時僅是簡單地將塑膠
槍管中的螺絲拆除，使槍管完全貫通，至於其等是否具有殺傷力
，端視所發射的子彈是否經過改裝改造暨其情形而定，如子彈前
端是否改裝金屬彈頭、彈殼內是否另添加火藥以增加發射威力等
。」，有該局八十九年八月七日（八九）陸（三）字第八九０五
八三八九號函在卷可按。堪認系爭槍枝顯已改造完成，苟裝填適
合之改造子彈，其等最具威力之發射動能，可達二十焦耳╱平方
公分以上，足以穿入人體皮肉層，均具有殺傷力。另參酌證人鍾
仁誌、少年陳○○供述各情；上訴人亦自供承：伊在埔里鎮試射
過，可以發射子彈，伊是對空射擊，共射了七、八發；系爭槍枝
並未有膛炸之情形，堪認系爭槍枝可重複發射。綜上各情參互以
觀，堪認上訴人自白各情係屬事實等情，予以綜合判斷。因而撤
銷第一審判決，改判論處上訴人共同未經許可，製造可發射子彈
具有殺傷力之改造槍枝罪刑，已於判決內說明其所憑之證據及其
認定之理由，從形式上觀察，並無違背法令之情形。按證據之取
捨與證據之證明力如何，均屬事實審法院得自由裁量、判斷之職
權；苟其此項裁量、判斷，並不悖乎通常一般之人日常生活經驗
之定則或論理法則，又於判決內論其何以作此判斷之心證理由
者，即不得任意指摘其為違法，而據為提起第三審上訴之合法理
由。原判決綜合上述各項證據資料，說明鍾仁誌、少年陳○○於
警詢中供述各情得為證據；綜合刑事警察局及調查局就系爭槍枝
之鑑定結果，論述系爭槍枝均具有殺傷力等情，乃其採證認事調
查職權之合法行使，不容任意指為違法。又上訴人行為時槍砲彈
藥刀械管制條例第十一條第一項原規定：「未經許可，製造、販
賣或運輸第四條第一款所稱其他可發射金屬或子彈具有殺傷力之
各式槍者，處五年以上有期徒刑，併科新台幣一千萬元以下罰
金。」，嗣雖於上訴人行為後之八十九年七月五日經修正為：「
未經許可，製造、販賣或運輸第四條第一項第一款所稱其他可發
射金屬或子彈具有殺傷力之各式槍砲者，處五年以上有期徒刑，
併科新台幣一千萬元以下罰金。」，然其法定刑並未經修正，並
無新舊法條比較適用之問題，原判決就上開部分未予比較新舊法
之適用，不得任意指為違法。上訴意旨徒憑己意或就原判決已有
說明之事項，或就原審判斷證據證明力之合法職權行使，漫指其
違法，重為單純事實上之爭執，難謂係適法上訴第三審之理由，
其上訴違背法律上之程式，應予駁回。
據上論結，應依刑事訴訟法第三百九十五條前段，判決如主文。
中    華    民    國  九十六  年    七    月   十九   日
                      最高法院刑事第一庭
                          審判長法官  林  茂  雄
                                法官  張  祺  祥
                                法官  呂  永  福
                                法官  蘇  振  堂
                                法官  林  立  華
      本件正本證明與原本無異
                                      書  記  官
中    華    民    國  九十六  年    七    月  二十七  日
                                                      Ｋ
